---
title: "Análise de dados do TCC *Biogeografia do gênero Erythemis: um teste da regra de Baergmann*"
author: "Cibele Rosas Teixeira de Melo, Marcos Vinícius Carneiro Vital"
date: "22 de maio de 2017"
output: html_document
---

##Apresentação

Este documento contem o script e resultados da análise de dados do TCC, e funciona como um registro reproduzível de todas as análises realizadas.

***

##Importação dos dados

Todos os dados utilizados foram condensados em uma única planilha:

```{r}
dados<-read.table("dados_cibele.txt", h=T, sep="\t")

summary(dados)

attach(dados)
```

***

##Primeira análise, todas as espécies

Nesta primeira análise, vamos explorar os dados usando os dados de todas as espécies. É possível, porém, que as duas espécies que possuem distribuição mais restrita ao norte (simplicicolis e collocata) possam gerar ruído nas análises, uma vez que sua distribuição não ultrapassa a linha do equador, diferente de todas as demais.

**Latitude mínima**

```{r}
plot(Lat..Min.pontos~Tamanho, pch=16, las=1, xlab="Tamanho corporal (cm)", ylab="Latitude mínima")
```

**Latitude máxima**

```{r}
plot(Lat..Max.pontos~Tamanho, pch=16, las=1, xlab="Tamanho corporal (cm)", ylab="Latitude máxima")
```

**Amplitude da latitude**

```{r}
plot(Diferença~Tamanho, pch=16, las=1, xlab="Tamanho da asa posterior (cm)", ylab="Amplitude da latitude")
```

Para a variação total da latitude, podemos manter todas as espécies e seguir com o teste de hipóteses nortmalmente! Não há por que retirar as duas espécies com distribuição diferente nesta análise.

```{r}
resultado.amplitude<-lm(Diferença~Tamanho)

summary(resultado.amplitude)
```

Existe uma relação clara, estatisticamente significativa, do tamanho corporal afetando a amplitude da latitude da distribuição. Cada cm a mais no tamanho da asa posterior da espécie gera um aumento médio de 2.9 graus decimais na amplitude da distribuição. O coeficiente de determinação foi de 0.55.

```{r}
plot(Diferença~Tamanho, pch=16, las=1, xlab="Tamanho da asa posterior (cm)", ylab="Amplitude da latitude")

abline(resultado.amplitude, col="red", lty=2)
```

***

##Segunda análise, apenas as "neotropicais"

Agora vamos seguir para avaliar de maneira direta a regra de Bergmann. Como explicado anteriormente, vamos remover duas espécies das análises.

**Re-ajustando os dados**

```{r}
detach(dados)

dados.novos<-dados[c(-3, -9),]

dados.novos

attach(dados.novos)
```

**Latitude mínima**

A análise:

```{r}
resultado.latmin<-lm(Lat..Min.pontos~Tamanho)
summary(resultado.latmin)
```

Aqui não temos uma relação estatisticamente significativa.

O gráfico:

```{r}
plot(Lat..Min.pontos~Tamanho, pch=16, las=1, xlab="Tamanho corporal (cm)", ylab="Latitude mínima")
```



**Latitude máxima**

A análise:

```{r}
resultado.latmax<-lm(Lat..Max.pontos~Tamanho)
summary(resultado.latmax)
```

E aqui novamente temos um efeito significativo. Em média, cada cm de tamanho implica num aumento de 2.1 graus decimais na latitude máxima.

```{r}
plot(Lat..Max.pontos~Tamanho, pch=16, las=1, xlab="Tamanho corporal (cm)", ylab="Latitude máxima")

abline(resultado.latmax, col="red", lty=2)
```

